【裁判字號】    97,消債更,92
【裁判日期】    971013
【裁判案由】    更生事件
【裁判全文】
臺灣屏東地方法院民事裁定            97年度消債更字第92號
聲  請  人
即債務  人    甲○○
上列當事人因消費者債務清理事件聲請更生，本院裁定如下：
    主  文
聲請駁回。
聲請費用由聲請人負擔。
    理  由
一、按債務人與金融機構協商成立者，不得聲請更生或清算，但
    因不可歸責於己之事由，致履行顯有重大困難者，不在此限
    ；又本條例施行前，債務人依金融主管機關協調成立之中華
    民國銀行公會會員，辦理消費金融案件無擔保債務協商機制
    與金融機構成立之協商，準用前項之規定，消費者債務清理
    條例第151 條第5 項、第6 項分別定有明文。準此以言，凡
    在消費者債務清理條例施行前，曾依金融主管機關協調成立
    之中華民國銀行公會會員辦理消費金融案件無擔保債務協商
    機制與金融機構成立協商之債務人，除因不可歸責於己之事
    由，致履行顯有重大困難者外，不得聲請更生或清算。次按
    聲請更生不合程式或不備其他要件者，法院應以裁定駁回之
    ，但其情形可以補正者，法院應定期間先命補正，復為同條
    例第8 條所明定。
二、本件債務人向本院聲請更生，雖主張其因有不能清償債務情
    事，於本條例施行前，與最大債權金融機構台北富邦商業銀
    行成立協商，約定自95年7 月起，每月清償新臺幣（下同）
    36,357元，然因債務人月收入減少及子女教育費用增加，每
    月收入扣除每月應繳協商金額後，無法維持正常生活，故於
    96年11月毀約，非可歸責於己等語。
三、經查債務人係因積欠各銀行現金卡、信用卡及信用貸款債務
    總額2,633,189 元，而於95年7 月間依金融主管機關協調成
    立之中華民國銀行公會會員，辦理消費金融案件無擔保債務
    協商機制，與最大債權金融機構協商成立，約定自95年7 月
    起，分80期，每月攤還36,357元，惟債務人自96年11月起即
    未再依協商條件履行，有債務人所提協議書及財團法人金融
    聯合徵信中心信用報告可稽。
四、依債務人所提財政部臺灣省南區國稅局95年度綜合所得稅各
    類所得資料清單及本院依職權調取債務人96年度所得明細表
    可知，債務人最近二年自任職之統聯汽車客運股份有限公司
    所領取薪資及其他所得總額各為95年805,729 元、96年750,
    111 元，平均最近二年之每月薪資及其他所得即為68,426元
    。又依債務人所提出之財產狀況說明書及本院調取債務人及
    其配偶陳金芳之財政部臺灣省南區國稅局財產歸屬資料清單
    所示，債務人尚擁有坐落屏東縣屏東市○○段1276號及1276
    -3號土地及其上門牌號碼屏東縣清世街33號房屋之不動產，
    ，而債務人之配偶陳金芳亦持有1994年份福特六和WN-1607
    號汽車，尚非經濟狀況不良者。
五、債務人雖主張因債務人月收入減少及子女教育費用增加，每
    月收入扣除每月應繳協商金額後，無法維持正常生活云云，
    惟查債務人所提出之戶籍謄本所載，債務人除配偶外僅有二
    子林慈慧（民國80年1 月21日生）、林慈遠（民國85年11月
    2 日生），林慈慧已近獨立之年；林慈遠雖患癲癇，經本院
    向財團法人屏東基督教醫院函詢該症結果，財團法人屏東基
    督教醫院函覆本院稱：病患林慈遠之癲癇治療已進入減量當
    中，且無再發作，預計今年9 月考慮完全停藥。若病患規則
    服藥或停藥後無發作，其生活照顧於同年齡之正常小孩一樣
    ；有該院97年9 月8 日函附卷可稽。則以債務人之平均最近
    二年之每月薪資及其他所得為68,426元，扣除上述依協商應
    攤還之36 ,357 元外，尚有餘額28,469，衡情應可供債務人
    維持及分擔照養二子日常生活所需，況依債務人陳報之上述
    支出細目觀之，其每年總共購買六種非強制性保險，每月支
    出之保險費用超過9,000 元，約占每月收入七、八分之一，
    就債務人目前之經濟狀況而言，實難謂係屬必要生活支出；
    亦足徵其對平衡收入與支出之掌握有所欠缺，尚難遽認其協
    商後之毀諾係無可歸責。且依民法第1114條及第1116條之1
    規定，直系血親相互間；家長家屬相互間及夫妻相互間互負
    扶養之義務。又扶養之程度，應按受扶養權利者之需要，與
    負扶養義務者之經濟能力及身分定之，民法第1119條亦定有
    明文。因此債務人就其二子之扶養費支出應分別參酌債務人
    之資力及二者實際需要而負擔，其二子之扶養費支出亦應由
    其配偶共同負擔。
六、綜上所述，如以債務人平均最近二年之每月收入68,426 元
    為度，即使扣除其每月依協商條件應償還之36,357元，債務
    人仍有餘額28,469元，衡情應可供其支應日常生活及償債所
    需，堪認其無不能清償或履行顯有重大困難之情事。此外，
    債務人就其有何不可歸責於己之事由，致履行顯有重大困難
    之事實，並未為具體之主張及提出證明資料以供審酌，是以
    債務人之更生聲請既不符合首揭法條所規定之要件，且上開
    欠缺復無從補正，自應駁回其聲請，爰依前述規定裁定如主
    文。
中    華    民    國    97    年    10    月    13    日
                          民事庭法官  李麗芳
正本係照原本作成。
如不服本裁定應於送達後十日內向本院提出抗告狀，並繳納抗告
費新臺幣一千元。
中    華    民    國    97    年    10    月    13    日
                              書記官  滕一珍


司法院資訊處製作；財團法人民間司法改革基金會備份。
